【裁判字號】    88,易,2644
【裁判日期】    890313
【裁判案由】    侵占
【裁判全文】
臺灣高雄地方法院刑事判決                        八十八年度易字第二六四四號
    公  訴  人  臺灣高雄地方法院檢察署檢察官
    被      告  乙○○
    選任辯護人  黃郁芬
右列被告因侵占案件，經檢察官提起公訴（八十七年度偵字第二四六四五號），本院
判決如左：
    主  文
本件公訴不受理。
    事  實
一、本件公訴意旨略以：被告劉享霈係告訴人戊○○之子，緣於民國（下同）六十六
    年六月間，戊○○向地主劉瑞江、劉莊錦買坐落高雄市○○區○○段五小段第
    0000－000號土地，及其上門牌號碼高雄市○○區○○路一三九號房屋乙
    棟，並信託登記在劉享霈名下。詎劉享霈竟意圖為自己不法之所有，於八十四年
    十二月十四日將上開房地據為己有，並以新臺幣（下同）一千三百餘萬元賣與案
    外人李奇峰，所得價金則侵吞入己，因認被告劉享霈涉嫌刑法第三百三十五條第
    一項侵占罪嫌等語。而公訴意旨指訴被告犯罪，無非以：右揭事實業據告訴人戊
    ○○指證甚詳，復有土地登記簿謄本、所有權移轉契約書等件附卷可稽；並且告
    訴人子女眾多達十餘人，實無獨厚被告單將系爭房地贈與被告之理。此外依證人
    即被告兄丙○○、妹甲○○所陳，告訴人尚未析產，所有登記在兒女名義下之財
    產都是信託管理等語，故認被告私自出賣顯有侵占犯行，資為依據，固非無見。
二、惟按告訴乃論之罪，其告訴應自得為告訴之人知悉犯人之時起，六個月內為之，
    又告訴乃論之案件已逾告訴期間者，法院應諭知不受理之判決，刑事訴訟法第二
    百三十七條第一項、第三百零二條第二款分別定有明文。茲查本件告訴人戊○○
    與被告劉享霈係直系血親關係，而依公訴意旨所認被告係涉嫌刑法第三百三十五
    條第一項之侵占罪嫌，依刑法第三百三十八條準用第三百二十四條第二項規定，
    本件侵占罪係屬告訴乃論。查，被告係在八十四年十二月十四日以買賣為原因將
    上揭系爭房地出賣予案外人李奇峰，並於八十五年一月十二日登記，此有土地及
    建物登記謄本可查。而經本院訊問告訴人戊○○何時知悉系爭房地遭出售時，告
    訴人陳稱：「大約是在請律師提出告訴前一年即知，因為叫被告出來解決，被告
    相應不理始而提起告訴」等語甚詳（參本院八十八年八月十六日審判筆錄），洵
    見告訴人早在八十六年間即已知悉被告移轉行為自明，告訴人遲至八十七年十月
    二十二日始行提出告訴，應已遲誤法定告訴期間。至於告訴人及其代理人雖力陳
    ：在八十六年間僅止耳聞被告變賣房產，但告訴人年歲己高，又體衰患病，對真
    實與否並未確定，直至八十七年八月十九日委託代書申請謄本始行確認遭侵占變
    賣，依最高法院二十八年上字第九一九號判例意旨，本件告訴期間尚未逾期等語
    。惟查：
    （一）、告訴人代理人既始終陳明系爭房地均由告訴人管理並出租予李英嘉（於
            八十年間已），李黃好夫婦，且租金也是告訴人收取做為生活費之用
            （參偵卷第二十九頁背面倒數第三行以下、第六十八頁倒數第三行以下
            ）。但系爭房地早在八十四年十二月間即已出售，並由承租人李黃好之
            子李奇峰名義承買，則告訴人短收租金當一查即知，豈有拖延至八十七
            年八月始行知悉之理？告訴人所述顯然悖於事理。
    （二）、次查：告訴人因納妾之故，其元配丁○○○（被告劉享霈生母）即遷址
            台北長期分居，而後在系爭房地出售後約一個月許，告訴人知被告將售
            屋價款全數交付丁○○○時，告訴人曾遣人至台北找丁○○○拿錢，以
            上事實業據證人丁○○○到庭證述無訛（本院八十八年八月十六日審判
            筆錄），告訴人亦不否認有詢問丁○○○關於系爭房地出售之情事（參
            本院八十八年十月二十八日審判筆錄），益證告訴人於八十六年。間之
            際即已知悉被告變賣系爭房地乙節，應屬事實。告訴人審理期間改口否
            認知情，辯稱僅在疑慮之間未曾證實云云，容無足採。
三、綜上所述，本件侵占案件係屬直系血親間相對性告訴乃論案件，既逾法定告訴期
    間，其告訴為不合法，依首揭法條規定，爰不經言詞辯論逕行諭知公不受理之判
    決。
據上論斷，應依刑事訴訟法第三百零七條、第三百零三條第二款、第二百三十七條第
一項，判決如主文。
中    華    民    國    八十九    年      三      月       十三        日
                                  臺灣高雄地方法院刑事第一庭
                                      法  官   朱盈吉
右正本證明與原本無異。
如不服本判決，應於判決送達後十日內，向本院提出上訴狀。
                                      書記官   黃國忠
中    華    民   國    八十九    年      三      月        十三        日


司法院資訊處製作；財團法人民間司法改革基金會備份。
